【裁判字號】    90,易,2066
【裁判日期】    901106
【裁判案由】    傷害
【裁判全文】
臺灣臺南地方法院刑事判決                          九十年度易字第二六六號
    公  訴  人  台灣台南地方法院檢察署檢察官
    被      告  乙○○
右列被告因傷害案件，經檢察官提起公訴（九十年度偵字第九三八九號)，本院判決
如左：
    主  文
乙○○共同傷害人之身體，處拘役參拾日，如易科罰金，以參佰元折算壹日。
其餘被訴傷害罪部分無罪。
    事  實
一、乙○○於民國九十年六月二十七日二十時十分許，因互助會之糾紛，與甲○○（
    未經起訴）及另一姓名、年籍均不詳之成年男子前往台南縣麻豆鎮○○路二十八
    號，欲向丁○○○索取互助會死會會員之名單，遭丁○○○所拒，雙方發生口角
    ，甲○○隨即作勢欲持玻璃杯丟擲丁○○○，丁○○○之子戊○○見狀即自客廳
    出來，乙○○竟與甲○○及該名不詳姓名、年籍之成年男子共同基於傷害之犯意
    聯絡，由乙○○與該名不詳姓名、年籍之成年男子架住戊○○後，並由該名不詳
    姓名、年籍之成年男子出手毆打戊○○，戊○○乃與該名姓名、年籍不詳之男子
    及甲○○發生扭打，致戊○○受有鼻樑上一公分×０‧五公分挫擦傷、左耳後二
    公分×二公分瘀傷之傷害。
二、案經戊○○告訴台灣台南地方法院檢察署檢察官偵查起訴。
    理  由
壹、有罪部分：
一、訊據被告乙○○固不否認於右揭時、地因互助會糾紛與丁○○○起爭執之事實，
    惟矢口否認有何傷害戊○○之犯行，辯稱：係甲○○與另一不詳姓名、年籍之人
    毆打戊○○，伊僅在場勸架，並未出手毆打戊○○云云。經查：(1)被告如何於右
    揭時地夥同不詳姓名、年籍之成年男子將告訴人戊○○架住，由該名男子徒手毆
    打告訴人戊○○，致告訴人戊○○受有如事實欄所載之傷害等情，業據告訴人戊○○迭於警訊、檢察官偵訊及本院調查、審理時指稱歷歷，核與證人丁○○○及
    在場目擊之證人陳振明證述情節相符，且有傷害診斷書一紙附卷可稽。(2)被告雖
    辯稱只在旁勸架並未動手毆打告訴人戊○○，即證人甲○○亦附和其詞供陳係告
    訴人戊○○出手毆打伊，伊與其友人及被告均未動手毆打告訴人戊○○成傷等語
    。然此為告訴人戊○○否認在卷，復觀諸告訴人戊○○之身高一百八十三公分、
    體重一百一十五公斤，而該名不詳姓名、年籍之男子之身高為一百六十八公分、
    體重六十幾公斤乙節，為告訴人戊○○陳稱及證人甲○○證稱在卷（詳本院九十
    年十月二十二日訊問筆錄），如被告並未與不詳姓名、年籍之男子共同架住告訴
    人戊○○，以告訴人戊○○壯碩之身材，豈能任令該名不詳男子毆打，而於鼻樑
    上、左耳後留下挫擦傷、瘀傷之傷害，是足證被告確有架住告訴人戊○○之行為
    無訛。且如被告意在勸阻雙方爭吵、毆打，理應以雙手將雙方拉開，焉有僅抓告
    訴人戊○○左手臂之理，顯見被告應係與該名不詳姓名、年籍之男子架住告訴人
    戊○○，使其無法掙脫以便於該名男子與甲○○毆打告訴人戊○○甚明。是證人
    甲○○證稱即與事實不符，無足憑採，自難為被告有利之認定。(3)而按以自己共
    同犯罪之意思，參與實施犯罪構成要件以外之行為，為共同正犯，大法官會議解
    釋第一百零九號可資參照。是被告雖未出手毆傷告訴人戊○○，然由被告在場將
    告訴人戊○○架住，使其無法掙脫以便於該名男子與甲○○毆打告訴人戊○○乙
    節觀之，被告與甲○○及另一名男子間顯有基於共同傷害之犯意聯絡至為灼然。
    是本件事證明確，被告犯行洵堪認定，應依法論科。
二、核被告所為，係犯刑法第二百七十七條第一項之普通傷害罪。被告與甲○○、不
    詳姓名、年籍之成年男子間就上揭犯行，有犯意之聯絡及行為之分擔，皆為共同
    正犯。爰審酌被告僅因互助會糾紛，即以暴力相向，及被告之品行、智識程度、
    犯罪後態度、被害人受傷程度等一切情狀，量處如主文第一項所示之刑，並諭知
    易科罰金之折算標準，以資懲儆。
三、至甲○○是否涉有本件傷害犯行，宜由檢察官另行處理。
貳、無罪部分：
一、公訴意旨略以：被告乙○○於九十年六月二十七日二十時十分許，因互助會之糾
    紛，與甲○○及另一姓名、年籍均不詳之成年男子前往台南縣麻豆鎮○○路二十
    八號，欲向丁○○○索取互助會死會會員之名單，遭丁○○○所拒，雙方發生口
    角，甲○○隨即作勢欲持玻璃杯丟擲丁○○○，丁○○○之子戊○○見狀即自客
    廳出來，而與被告乙○○、該名姓名、年籍不詳之男子及甲○○等三人發生扭打
    ，告訴人丙○○見戊○○與人扭打而出面勸阻，被告乙○○等三人竟另行起意，
    並基於傷害之犯意聯絡，再由其中一人踢踹告訴人丙○○之左腳，致告訴人丙○○受有左腳膝蓋瘀傷之傷害，因認被告乙○○另涉有傷害告訴人丙○○之犯行等
    語。
二、按犯罪事實，應依證據認定之，無證據不得推定其犯罪事實，又不能證明被告犯
    罪者，應諭知無罪之判決，刑事訴訟法第一百五十四條、第三百零一條第一項分
    別定有明文。另按認定不利於被告之事實，須依積極證據，苟積極證據不足為不
    利於被告事實之認定時，即應為有利於被告之認定，更不必有何有利之證據，又
    事實之認定，應憑證據，如未能發現相當證據，或證據不足以證明，自不能以推
    測或擬制之方法，為裁判基礎，最高法院三十年上字第八一六號及四十年台上字
    第八六號分別著有判例可資參照。
三、訊據被告乙○○堅決否認有何傷害告訴人丙○○之犯行，辯稱：伊並未踢踹告訴
    人丙○○之左腳等語。經查：告訴人丙○○於檢察官偵訊及本院調查時陳稱：「
    我去上廁所出來後，我就看到我兒子與一人發生扭打，另外一人則作勢拿椅子要
    打我兒子，被告則在旁邊」、「我看我兒子與人扭打，我上去勸架，其中一名不
    詳男子踹我左腳，當時被告站在旁邊」、「我就進屋去廁所，我出來看見我兒子
    和另一個人在打架，那個人是誰我不知道，我要去勸架，與我兒子打架那個人就
    打我」等語（詳偵卷第十頁、十頁背面、本院九十年十月二十二日訊問筆錄），
    是由告訴人丙○○指稱，至多僅能證明告訴人丙○○遭他人踢踹腳部時，被告在
    旁之事實，是尚難僅憑診斷書即遽認被告有與該名不詳姓名、年籍之成年男子共
    同故意傷害告訴人丙○○之行為。此外，復查無其他積極證據足認被告有何公訴
    人所指之傷害告訴人丙○○之犯行，揆諸前揭說明，既不能證明被告此部分犯罪
    ，即應為無罪之諭知，以昭平允。
據上論斷，應依刑事訴訟法第第二百九十九條第一項前段、第三百零一條第一項，刑
法第二十八條、第二百七十七條第一項、第四十一條第一項前段，罰金罰鍰提高標準
條例第一條前段、第二條，判決如主文。
本案經檢察官陳慧玲到庭執行職務。
中      華      民      國    九十      年     十一     月      六      日
                                  臺灣臺南地方法院刑事第二庭
                                          法  官  鄭  燕  璘
右正本證明與原本無異。
如不服本判決，應於判決送達後十日內，向本院提出上訴狀。
                                          書記官  田  富  蓉
中      華      民      國    九十      年     十一     月      八      日
附錄本案論罪科刑法條全文：
刑法第二百七十七條第一項：
  傷害人之身體或健康者，處三年以下有期徒刑，拘役或一千元以下罰金。


司法院資訊處製作；財團法人民間司法改革基金會備份。
